臺灣板橋地方法院刑事判決　　　　　　　　　　　　九十三年度簡上字第三八八號
　　上　訴　人　臺灣板橋地方法院檢察署檢察官
　　上　訴　人　乙○○
　　即　被　告
　　選任辯護人　謝新平律師
右列上訴人因被告乙○○湮滅證據案件，不服本院簡易庭九十三年度簡字第九二○號
中華民國九十三年五月十二日第一審判決（聲請簡易判決處刑案號：九十三年度偵字
第一二八七九號），提起上訴，本院管轄之第二審合議庭判決如左︰
    主  文
原判決撤銷。
乙○○使用變造關係他人刑事被告案件之證據，累犯，處有期徒刑陸月，如易科罰金
，以參佰元折算壹日。
    事  實
一、乙○○曾有妨害自由、妨害家庭、傷害等前科，其於民國（下同）八十三年間因
    妨害自由案件，經本院於八十四年六月十九日以八十四年度訴字第六一三號判決
    有徒刑四月，嗣經臺灣高等法院於八十五年四月五日以八十四年度上訴字第四五
    四四號判決撤銷改判有期徒刑四月，八十五年五月二十三日確定，八十五年七月
    二十二日易科罰金執行完畢。猶不知悔改，其因委託甲○○買賣股票發生糾紛，
    於八十八年六月十五日具狀向臺灣板橋地方法院檢察署對甲○○提出侵占告訴，
    指訴甲○○自八十三年十二月六日起，收受乙○○交付遠東國際商業銀行（下稱
    遠東銀行）帳號00000000000000號存摺及印章，受乙○○指揮買
    賣股票，甲○○卻於八十五年四月二十四日自該帳戶取款新臺幣（下同）三十五
    萬二千九百六十三元、八十五年六月十九日自該帳戶取款五千八百元等，未用之
    為乙○○購買股票，因認甲○○涉有侵占等罪嫌，該案經臺灣板橋地方法院檢察
    署檢察官以八十八年度偵字第一四九八三號偵查起訴，於八十九年二月一日繫屬
    於本院以八十九年度易字第五○七號案件審理。乙○○知悉該帳戶存摺由甲○○
    於八十五年四月二十四日賣出３５２９６３後之註記「Ｉ國壽」及八十五年六月
    十九日現金５８００後之註記「Ｉ─中產２７張」，為有利於甲○○之證據，竟
    於萌生使用變造關係甲○○侵占案件證據之犯意，於八十九年三月六日開庭前數
    日，在臺北縣土城市○○路一四五號謝新平律師事務所內，先將上開存摺影印後
    ，將影本上「Ｉ國壽」及「Ｉ─中產２７張」之註記，以利可白塗銷，重覆影印
    。繼而於八十九年三月六日本院八十九年度易字第五○七號被告甲○○侵占案件
    訊問時，提出與承辦法官而使用之。
二、案經甲○○訴由臺灣板橋地方法院檢察署檢察官聲請簡易判決處刑。
    理  由
一、得心證之理由：
（一）、被告乙○○坦承曾於本院前揭案件調查時提出經渠塗銷「Ｉ國壽」、「Ｉ─
        中產２７張」註記之存摺影本與承辦法官行使之事實，惟矢口否認有何使用
        變造證據之犯行，渠於檢察官訊問時辯稱：註記塗銷是律師助理弄錯的云云
        （詳參臺灣板橋地方法院檢察署九十二年度發查字第一八九六號卷第十七頁
        九十二年五月二十一日訊問筆錄）；嗣改稱：因為渠都是將存摺影本交與律
        師，渠猜測是事務所人員怕法官看不清楚，把註記塗銷，不是渠塗銷的云云
        （詳參臺灣板橋地方法院檢察署九十二年度偵字第一二八七九號卷第十七頁
        九十二年七月三十一日訊問筆錄）；繼於本院簡易法庭受訊時辯稱：渠提出
        告訴時，提出有前揭註記之存摺影本，後來在地院開庭時，律師說渠寫得太
        亂，叫渠用利可白塗掉，這些資料都放在卷宗內，開庭時渠未看清楚，拿到
        經過塗銷之存摺影本云云（詳參原審即本院九十三年度簡字第九二○號卷第
        十八頁九十三年三月二十九日訊問筆錄）；末於本院準備程序及審理時則辯
        稱：渠向法院提出經塗銷前揭註記之存摺影本，目的為方便法院核對，並非
        以之為證據云云（詳參本院九十三年八月三十一日準備程序筆錄、九十三年
        九月二十一日審判筆錄）。是被告所辯前後不一，是否真實可採，已非無疑
        。
（二）、經查，前揭塗銷「Ｉ國壽」及「Ｉ─中產２７張」註記之存摺影本，係由被
        告於八十九年三月六日本院八十九年度易字第五○七號被告甲○○侵占案件
        訊問時提出，業經本院調取上揭卷宗核閱無訛，並有經塗銷之存摺影本一件
        在卷可稽。而被告所有前揭遠東銀行存摺正本上有關「Ｉ國壽」及「Ｉ─中
        產２７張」，未經塗銷，有被告庭呈之存摺原件之影本附卷可考。是被告供
        稱：係塗銷存摺影本上之註記，未塗銷存摺原件內之記載等語，堪予採信。
        足認被告確有於存摺影本塗銷上揭註記，且於本院八十九年度易字第五○七
        號被告甲○○侵占案件受訊時提出。
（三）、被告雖辯稱：渠塗銷註記後提出法院，目的係為方便法院核對云云。惟查，
        上開註記原係由告訴人甲○○所為，此經被告及告訴人甲○○供證明確（詳
        參本院八十九年度易字第五○七號卷第一六六頁八十九年五月三日審理筆錄
        、臺灣高等法院八十九年度上易字第二六九五號卷第三十頁八十九年九月五
        日訊問筆錄、臺灣板橋地方法院檢察署九十二年度偵字第一二八七九號卷第
        十七頁反面九十二年七月三十一日訊問筆錄、本院九十三年九月二十一日審
        理筆錄）；而該存摺上除被告塗銷部分外，尚有其他由被告或告訴人甲○○
        所為之大量註記內容，倘被告係為避免存摺內容凌亂，不易辨識，被告自可
        將全部註記塗銷，更有利於法院區別，其不圖此，反僅塗抹此部分之記錄，
        顯有可議之處；又被告塗銷之註記，係被告告訴甲○○八十五年四月二十四
        日侵占三十五萬二千九百六十三元、八十五年六月十九日侵占五千八百元案
        件中，有利於甲○○之證據（因上揭註記係證明甲○○取款用途）。因此，
        被告所辯，應屬諉卸之詞，不足採信。本件事證明確，被告犯行洵堪認定。
二、論罪科刑：被告乙○○將前揭註記塗銷後，在告訴人甲○○被訴侵占案件中，持
    向法院提出而行使，核其所為，係犯刑法第一百六十五條後段之使用變造關係他
    人刑事被告案件之證據。其變造關係他人刑事案件證據之行為，為使用之低度行
    為，應為使用之高度行為所吸收，不另論罪。又被告於八十三年間因妨害自由案
    件，經本院於八十四年六月十九日以八十四年度訴字第六一三號判決有徒刑四月
    ，嗣經臺灣高等法院於八十五年四月五日以八十四年度上訴字第四五四四號判決
    撤銷改判有期徒刑四月，八十五年五月二十三日確定，八十五年七月二十二日易
    科罰金執行完畢，此有臺灣高等法院被告全國前案紀錄表一件在卷可考，是被告
    於前開有期徒刑執行完畢後五年以內再犯本件之罪，為累犯，應加重其刑。爰審
    酌被告犯罪動機、目的、手段、對國家司法判決公正之影響程度、其犯罪後否認
    犯行等一切情狀，量處如主文所示之刑，並諭知易科罰金之折算標準。
三、原審判決就被告使用變造證據之犯罪事實，業已敘明，卻未論以使用變造證據罪
    ，適用法律尚有未洽。上訴人即臺灣板橋地方法院檢察署檢察官雖以本件被告係
    另犯刑法第一百六十九條第一項、第二項之誣告罪嫌云云為由提起上訴。惟查，
    被告於八十八年六月十五日具狀對告訴人甲○○提起侵占告訴後，於八十八年八
    月十六日具狀提出之上揭存摺影本，並未塗銷前開註記，直至本院八十九年度易
    字第五○七號卷八十九年三月六日訊問時，方將經變造之存摺影本庭呈本院承辦
    法官，已如前述，倘被告有利用上揭變造證據誣告告訴人甲○○侵占之意，自可
    於告訴時即提出變造之證據。因此，被告使用變造證據雖有影響司法判決正確之
    虞，猶非可逕認被告有誣告之犯行；至上訴人即被告否認前開犯行，執此為由提
    出上訴，其等上訴雖均無理由，然原審判決既有前開違誤之處，本院自應予以撤
    銷，另為適法判決如主文。
據上論斷，應依刑事訴訟法第四百五十五條之一第一項、第三項、第三百六十九條第
一項前段，判決如主文。
本案經檢察官魏正杰到庭執行職務
中　　　華　　　民　　　國　　九十三　　年　　　十　　　月　　　八　　　日
                              臺灣板橋地方法院刑事第六庭
                                  審判長法  官  高玉舜
                                        法　官　朱嘉川
                                        法　官　劉景宜
右正本證明與原本無異
本判決不得上訴
                                  書記官    田世杰
中　　　華　　　民　　　國　　九十三　　年　　　十　　　月　　　八　　　日
附錄本案論罪科刑法條全文：
刑法第一百六十五條：
偽造、變造、湮滅或隱匿關係他人刑事被告案件之證據，或使用偽造、變造之證據者
，處二年以下有期徒刑、拘役或五百元以下罰金。
